臺灣基隆地方法院民事裁定  
109年度家聲抗字第11號
抗  告  人  張連進  
上列抗告人因聲請選任遺產管理人事件，對於本院民國109年8月
18日所為109年度司繼字第370號第一審裁定提起抗告，本院第二
審合議庭裁定如下：
    主  文
抗告駁回。
抗告程序費用新臺幣壹仟元由抗告人負擔。
    理  由
一、本件抗告人於原審聲請意旨略以：抗告人與被繼承人曾廣平
    間有不動產所有權移轉登記訴訟，經臺灣高等法院於民國10
    8年4月3日判決後尚未確定，惟被繼承人曾廣平於108年4月2
    8日死亡，其繼承人曾映華於繼承曾廣平之遺產後，嗣於109
    年1月31日死亡，是否仍有應繼承之人不明，為確保聲請人
    之權利，爰依法聲請選任被繼承人曾廣平之遺產管理人等語
    。
二、原審則以：被繼承人曾廣平於108年4月28日死亡，其死亡時
    尚有繼承人曾映華，且曾映華聲明拋棄對被繼承人曾廣平之
    繼承權業經駁回在案確定，足見被繼承人曾廣平仍有法定繼
    承人，尚無繼承人有無不明之情事，從而抗告人聲請選任遺
    產管理人，於法不合，應予駁回，因而裁定如原審主文所示
    。
三、抗告意旨略以：抗告人與被繼承人曾廣平有不動產所有權移
    轉登記訴訟案件經臺灣高等法院判決後，因曾廣平於108年4
    月28日死亡，經其特別委任之訴訟代理人對該案件上訴。而
    曾廣平其女曾映華先於108年5月15日聲明拋棄對曾廣平之繼
    承權，經本院駁回確定在案，嗣曾映華於109年1月31日死亡
    。因此高等法院來函表示「…曾廣平不服本院判決提起上訴
    後，於108年4月28日死亡，其唯一法定繼承人曾映華亦於10
    9年1月31日死亡，致現無法定繼承人，請盡速依家事事件法
    第127條規定辦理選任遺產管理人」等語，是原審裁定認「
    曾廣平仍有法定繼承人，尚無繼承人有無不明」似有誤解，
    且抗告人乃因上開臺灣高等法院來函而依該函說明辦理。退
    而言之，倘認曾廣平於繼承開始時有繼承人曾映華，並無繼
    承人有無不明情事，然其繼承人曾映華於109年1月31日死亡
    ，且其並無其他繼承人，是在繼承人有無不明之狀態，有選
    定遺產管理人之必要，為此提起抗告，請求廢棄原裁定等語
    。
四、按先順序繼承人均拋棄其繼承權時，由次順序之繼承人繼承
    ，其次順序繼承人有無不明或第四順序之繼承人均拋棄其繼
    承權者，準用關於無人承認繼承之規定；繼承開始時，繼承
    人之有無不明，由親屬會議於一個月內選定遺產管理人，並
    將繼承開始及選定遺產管理人之事由，向法院報明；無親屬
    會議或親屬會議未於前條所定期限內選定遺產管理人者，利
    害關係人或檢察官得聲請法院選任遺產管理人，並由法院依
    前項規定為公示催告，民法第1176條第6 項、第1177條、第
    1178條第2項分別明文規定。又所謂繼承開始時繼承人有無
    不明，係指戶籍簿上無可知之配偶、直系血親卑親屬、父母
    、祖父母或兄弟姊妹或雖有之而皆為繼承之拋棄而言，此有
    最高法院83年度台上字第3293號判決意旨可資參照。
五、經查：
　㈠抗告人於原審主張其與被繼承人曾廣平有不動產所有權移轉
    登記訴訟尚未確定，其為曾廣平之利害關係人等語，業據其
    於原審提出臺灣高等法院107年度上字第1325號民事判決、
    民事上訴理由暨陳報狀、臺灣高等法院函等件為證，堪信為
    真實。
　㈡被繼承人曾廣平於108年4月28日死亡，其第一順位繼承人即
    子女曾映華尚生存，且其拋棄繼承業經本院駁回確定在案，
    則據抗告人提出本院108年度司繼字第326號、108年度家聲
    抗字第13號、108年度司繼字第326號民事裁定在卷可稽，應
    堪認定；嗣曾映華亦於109年1月31日死亡，經抗告人提出除
    戶戶籍資料在卷可考，亦為屬實。準此，被繼承人曾廣平之
    遺產應由第一順位繼承人即曾廣平之女曾映華繼承，顯無前
    揭規定所指無人繼承或繼承人有無不明之情形，是抗告人聲
    請本院選任曾廣平之遺產管理人，於法不合。又曾映華於10
    9年1月31日死亡後，雖其並無法定繼承人，此有抗告人提出
    基隆○○○○○○○○109年4月17日基中戶字第1090000453號函在卷
    可參，而有無人承認繼承之情事，然此係利害關係人是否聲
    請法院選任曾映華之遺產管理人之另一問題，仍無礙於曾廣
    平確有繼承人之認定。從而，抗告意旨指摘原裁定不當，求
    為廢棄更為裁定，為無理由，應予駁回。
六、據上論結，本件抗告為無理由，依家事事件法第97條，非訟
    事件法第21條第1項、第46條，民事訴訟法第495條之1第1項
    、第449條第1項、第78條，裁定如主文。
中　　華　　民　　國　　109 　年　　11　　月　　9 　　日
                  家事庭審判長  法  官  鄭培麗
                                法  官  王美婷
                                法  官  何怡穎
以上正本係照原本作成。
本裁定除以適用法規顯有錯誤為理由，不得再抗告。如提出再抗
告，應於收受裁定後10日內委任律師為非訟代理人向本院提出再
抗告狀，並繳納再抗告費新臺幣1,000元。
中    華    民    國   109    年    11    月    9     日
                                書記官  蕭利峰